臺灣高等法院刑事判決　　　　　　　　　96年度上易字第62號
上　訴　人　臺灣基隆地方法院檢察署檢察官
被　　　告　甲○○
上列上訴人因被告毒品危害防制條例案件，不服臺灣基隆地方法
院95年度易字第456號，中華民國95年11月10日第一審判決（起
訴案號：臺灣基隆地方法院檢察署95年度毒偵字第1723號、第
1807號 ），提起上訴，本院判決如下：
    主  文
上訴駁回。。
    理  由
一、公訴意旨略以：被告甲○○基於反覆施用第二級毒品甲基安
    非他命之犯意，自民國95年7 月20日凌晨0 時為警採尿前4
    日內，至同年8 月3 日下午6 時25分前4 日內，在不詳地點
    ，施用第二級毒品甲基安非他命多次，為警分別於95年7 月
    19日晚間10時30分許及同年8 月3 日下午5 時10分許，在基
    隆市○○路164 號前攔檢及在其住處查獲，並扣得被告所有
    供施用毒品所用之安非他命殘渣袋4 個、吸食器2 個及塑膠
    吸管1 支，又被告經警採尿送驗結果，均呈甲基安非他命陽
    性反應，因認被告涉有毒品危害防制條例第10條第2 項之施
    用第二級毒品罪嫌等語。
二、原法院經調查後，裁定略以：被告於95年7月17日及同年8月
    1 日，分別在其位於臺北縣瑞芳鎮○○○○路23之2號住處
    旁空屋及該住處，施用第二級毒品甲基安非他命一節，業據
    被告坦認無誤，並有昭信科技顧問股份有限公司95年8月29
    日出具之濫用藥物尿液檢體檢驗報告、臺灣檢驗科技股份有
    限公司95年8月25日濫用藥物尿液檢驗報告及基隆市警察局
    第二分局偵辦毒品案件尿液檢體對照表、臺北縣政府警察局
    瑞芳分局偵辦毒品危害防制條例案件犯嫌尿液檢驗編號對照
    表附卷供參，固堪認定。然被告前因違反毒品危害防制條例
    案件，先後經2次觀察、勒戒後，均認無繼續施用毒品之傾
    向，分別於87年12月4日及88年1月27日觀察、勒戒執行完畢
    釋放，復因違反毒品危害防制條例案件，經該院於88年4月6
    日，以88年度瑞簡字第31號判處有期徒刑6月，嗣於89年3月
    21 日判決確定，又因違反毒品危害防制條例案件，經臺灣
    基隆地方法院檢察署檢察官以89年度毒偵字第823號起訴並
    聲請法院裁定令被告入戒治處所施以強制戒治，復經該院於
    89年8月28日，以89年度易字第246號判處有期徒刑7月，於
    89年10月2日判決確定，並於89年9月30日強制戒治執行完畢
    釋放，此有本院被告前案紀錄表在卷可稽，是被告經執行多
    次觀察、勒戒及強制戒治，而最後一次係於89年9月30日執
    行強制戒治完畢釋放，揆諸前揭說明，如被告自89年9月30
    日起算5年內，再犯施用毒品之罪，即應依上開規定，依法
    追訴處罰，而本件被告施用毒品之時間，係95年7月17日及
    同年8月1日，與其最後一次強制戒治執行完畢釋放之日即89
    年9月30日，已相距5年，且於該段時間中，被告並未再犯施
    用毒品之罪，有臺灣高等法院被告前案紀錄表可稽，參酌前
    開所述，堪認前所實施之觀察、勒戒或強制戒治已足以遮斷
    其施用毒品之毒癮，為期自新及協助其斷除毒癮，檢察官應
    就被告此次犯行聲請法院裁定，令被告入勒戒處所觀察、勒
    戒，是其逕行提起公訴，起訴之程序顯已違背規定，依法自
    應諭知不受理之判決等語。
三、檢察官提起上訴意旨指稱：毒品危害防制條例第20條規定：
    犯第10條之罪者，檢察官應聲請法院裁定，或少年法院（地
    方法院少年庭）應先裁定，令被告或少年入勒戒處所觀察、
    勒戒，其期間不得逾2月。觀察、勒戒後，檢察官或少年法
    院（地方法院少年庭）依據勒戒處所之陳報，認受觀察、勒
    戒無繼續施用毒品傾向者，應即釋放，並為不起訴處分或不
    付審理裁定；認受觀察、勒戒人，有繼續施用毒品傾向者，
    檢察官應聲請法院裁定，或由少年法院（地方法院少年庭）
    裁定令入戒治處所強制戒治，其期間為六個月以上，至無繼
    續強制戒治之必要為止。但最長不得逾一年。依前項規定為
    觀察、勒戒或強制戒治執行完畢釋放後，五年後再犯第10條
    之罪者，適用本條例前2項之規定。同條例第23條規定，依
    第20條第2項強制戒治期滿，應即釋放，由檢察官為不起訴
    之處分或少年法院（地方法院少年庭）為不付審理之裁定。
    觀察、勒戒或強制戒治執行完畢釋放後，五年內再犯第10條
    之罪者，檢察官或少年法院（地方法院少年庭）應依法追訴
    或裁定交付審理。上開二法條係僅就「初犯」及「再犯」有
    所規範，而不及於三犯，亦即三犯者非有上開二法條之適用
    。本件被告於87年、88年間因施用毒品送觀察勒戒2次，均
    因無施用毒品傾向，經本署檢察官為不起訴處分，復因施用
    毒品，經先送強制戒治，並經本署檢察官聲請簡易判決處刑
    ，同法院以88瑞簡字第31號判決判處有期徒刑6月，後被告
    於88年8月13日停戒付保護管束，其於保護管束期間，又因
    施用毒品案件，經本署檢察官提起公訴，同法院以89年度易
    字第246號判決判處有期徒刑7月，並於89年10月2日確定。
    故本次施用第2級毒品犯行，係屬三犯以上，自得逕行起訴
    ，而非如原判決所指應聲請觀察、勒戒，此有臺灣高等法院
    94年度毒抗字第424號刑事裁定及最高法院95年度第7次刑事
    庭會議決定在卷可稽。綜上所述，原判決認事用法尚嫌未洽
    。為此，聲請撤銷原判決，另為適當之判決云云。
四、經查：
（一）按起訴之程序違背規定，應諭知不受理之判決，並得不經
      言詞辯論為之，刑事訴訟法第303條第1款及第307條分別
      有明文。又犯毒品危害防制條例第10條之罪者，檢察官應
      聲請法院裁定，令被告入勒戒處所觀察、勒戒，其期間不
      得逾2月，而觀察、勒戒後，檢察官依據勒戒處所之陳報
      ，認受觀察、勒戒人無繼續施用毒品傾向者，應即釋放，
      並為不起訴之處分；認受觀察、勒戒人有繼續施用毒品傾
      向者，檢察官應聲請法院裁定令入戒治處所強制戒治，其
      期間為6個月以上，至無繼續強制戒治之必要為止，但最
      長不得逾1年。而為觀察、勒戒或強制戒治執行完畢釋放
      後，5年後再犯第10條之罪者，應由檢察官聲請法院裁定
      ，令被告入勒戒處所觀察、勒戒，至於觀察、勒戒或強制
      戒治執行完畢釋放後，5年內再犯施用毒品之罪者，檢察
      官應依法追訴，毒品危害防制條例第20條、第23條第2項
      分別定有明文。再按毒品危害防制條例第20條、第23 條
      將施用毒品之刑事處遇程序，區分為「初犯」、「5年內
      再犯」及「5年後再犯」，係對於初犯者，施以觀察、勒
      戒或強制戒治等矯正治療措施，而不逕以刑罰相繩，是於
      觀察、勒戒或強制戒治執行完畢後，應為不起訴處分；而
      經觀察、勒戒或強制戒治執行完畢釋放後，5年內再犯者
      ，因其再犯率甚高，原實施之觀察、勒戒及強制戒治既已
      無法收其實效，爰依法追訴，至於經觀察、勒戒或強制戒
      治執行完畢釋放後，5年後再犯者，前所實施之觀察、勒
      戒或強制戒治已足以遮斷其施用毒品之毒癮，為期自新及
      協助其斷除毒癮，仍適用初犯之規定，先經觀察、勒戒或
      強制戒治之程序，而非逕依法追訴處罰。
（二）經查，被告於95年7月17日及同年8月1日，分別在其位於
      臺北縣瑞芳鎮○○○○路23之2號住處旁空屋及該住處，
      施用第二級毒品甲基安非他命一節，業據被告坦認無誤，
      並有昭信科技顧問股份有限公司95年8月29日出具之濫用
      藥物尿液檢體檢驗報告、臺灣檢驗科技股份有限公司95年
      8月25日濫用藥物尿液檢驗報告及基隆市警察局第二分局
      偵辦毒品案件尿液檢體對照表、臺北縣政府警察局瑞芳分
      局偵辦毒品危害防制條例案件犯嫌尿液檢驗編號對照表附
      卷供參，固堪認定。然被告前因違反毒品危害防制條例案
      件，先後經2次觀察、勒戒後，均認無繼續施用毒品之傾
      向，分別於87年12月4日及88年1月27日觀察、勒戒執行完
      畢釋放，復因違反毒品危害防制條例案件，經原法院於88
      年4月6日，以88年度瑞簡字第31號判處有期徒刑6月，嗣
      於89年3月21日判決確定，又因違反毒品危害防制條例案
      件，經臺灣基隆地方法院檢察署檢察官以89年度毒偵字第
      823號起訴並聲請原法院裁定令被告入戒治處所施以強制
      戒治，復經原法院於89年8月28日，以89年度易字第246號
      判處有期徒刑7月，於89年10月2日判決確定，並於89年9
      月30日強制戒治執行完畢釋放，此有本院被告前案紀錄表
      在卷可稽，是被告經執行多次觀察、勒戒及強制戒治，而
      最後一次係於89年9月30日執行強制戒治完畢釋放，揆諸
      前揭說明，如被告自89年9月30日起算5年內，再犯施用毒
      品之罪，即應依上開規定，依法追訴處罰，而本件被告施
      用毒品之時間，係95年7月17日及同年8月1日，與其最後
      一次強制戒治執行完畢釋放之日即89年9月30日，已相距5
      年，且於該段時間中，被告並未再犯施用毒品之罪，有本
      院被告前案紀錄表可稽，參酌前開所述，堪認前所實施之
      觀察、勒戒或強制戒治已足以遮斷其施用毒品之毒癮，為
      期自新及協助其斷除毒癮，檢察官應就被告此次犯行聲請
      法院裁定，令被告入勒戒處所觀察、勒戒，是其逕行提起
      公訴，起訴之程序顯已違背規定。綜上，原法院基於以上
      之認定，依法諭知本件不受理之判決，於法即無違誤。檢
      察官猶執前詞提起上訴，指摘原審判決不當，為無理由，
      應予駁回，並不經言詞辯論。
五、據上論斷，應依刑事訴訟法第368條、第372條，判決如主文
    。
中　　華　　民　　國　　96　　年　　1 　　月　　11　　日
　　　　　　　　　刑事第九庭審判長法　官  官有明
　　　　　　　　　　　　　　　　  法　官  陳世宗
　　　　　　　　　　　　　　　　  法　官  周盈文
以上正本證明與原本無異。
不得上訴。
                                  書記官  余姿慧
中　　華　　民　　國　　96　　年　　1 　　月　　11　　日
